【裁判字號】    99,訴,1033
【裁判日期】    991011
【裁判案由】    妨害自由
【裁判全文】
臺灣臺南地方法院刑事判決              99年度訴字第1033號
公  訴  人  臺灣臺南地方法院檢察署檢察官
被      告  甲○○
            乙○○
上列被告因妨害自由案件，經檢察官提起公訴（98年度偵字第
13267號、99年度偵緝字第254號），被告於準備程序期日就被訴
事實為有罪陳述，經本院合議庭裁定由受命法官進行簡式審判程
序，判決如下：
    主  文
甲○○、乙○○共同犯剝奪他人行動自由罪，各處有期徒刑伍月
、貳月，如易科罰金，以新台幣壹仟元折算壹日。
    事實及理由
一、犯罪事實：甲○○、乙○○與陳建廷、陳益義（均另為不起
    訴處分）、林育廷（另行通緝中）為友人關係，楊宜蓁（另
    為不起訴處分）則為乙○○之女友。緣林育廷因積欠丁○○
    友人黃建璋金錢，林育廷遂於民國98年1月21日23時許，夥
    同陳建廷、陳益義、甲○○及真實姓名年籍不詳綽號「阿政
    」之成年男子及另多名姓名年籍不詳成年人士，至臺南市○○區○○路1段765號前，與丁○○、黃建璋等人談判，陳建
    廷並打電話邀約乙○○前往現場，乙○○即駕駛車牌號碼
    3427-SR號自小客車搭載楊宜蓁至現場。然雙方因談判破裂
    而發生衝突，陳建廷、陳益義、甲○○即與林育廷及上開不
    詳成年人士共同基於傷害之犯意聯絡，與丁○○等互毆，致
    丁○○受有傷害。甲○○又與乙○○、林育廷、「阿政」共
    同基於妨害自由之犯意聯絡，於同日23時55分許，由林育廷
    、甲○○將丁○○強押上乙○○所駕駛上開車輛，共同驅車
    前往臺南市○○區○○路7段尾堤防邊後，楊宜蓁即與乙○○先行離開。然甲○○、陳建廷與林育廷及其餘尾隨而至之
    「阿政」等人，仍共同基於傷害之犯意聯絡，在該處繼續毆
    打丁○○，共致丁○○受有左頭頂部瘀腫1處、額頭部瘀腫
    共3處、左眼瞼上方、下方各瘀腫1處、右眼瞼下方瘀腫1 處
    、左耳、右耳各瘀腫1處、左臉頰瘀腫1處、下嘴唇挫傷2處
    、後頭挫傷2處、裂傷1處、左手第二指挫傷1處、右手大拇
    指瘀腫1處、左手肘挫傷共3處、右前臂挫傷、瘀腫各1處、
    右手腕瘀腫1處、右背部挫傷1處、左腳瘀腫1處等傷害（傷
    害部分業經撤回告訴，另為不起訴處分）。又因丁○○積欠
    「阿政」金錢，甲○○與林育廷遂要求丁○○需打電話要求
    友人交付所積欠之金錢，始願意釋放丁○○，丁○○乃打電
    話予黃建璋，黃建璋於同年1月22日1時許，在臺南市○○路
    與賢北街交叉路口交付新臺幣1萬元予林育廷指定之不詳人
    士後，林育廷等人始在花園夜市附近將丁○○釋放。嗣丁○○報警處理，始悉上情。案經丁○○訴由臺南市警察局第二
    分局報請臺灣臺南地方法院檢察署檢察官偵查起訴。
二、本件係經被告甲○○、乙○○於準備程序為有罪之表示，而
    經本院合議庭裁定由受命法官獨任以簡式審判程序加以審理
    ，依刑事訴訟法第273條之2、第159條第2項之規定，不適用
    傳聞法則有關限制證據能力之相關規定；並得依同法第310
    條之2準用第454條之規定製作略式判決書（僅記載「證據名
    稱」），合先敘明。
三、證據名稱：
(一)、被告甲○○、乙○○於本院準備程序及審理時之自白。
(二)、告訴人丁○○於警詢及偵查中之指述。
(三)、證人陳建廷、黃建璋、蘇伯澐、趙志強於警詢及偵查中之證
    述。
(四)、扣押物品目清單。
四、核被告甲○○、乙○○所為，係犯刑法第302條第1項之剝奪
    行動自由罪。被告2人與林育廷、綽號「阿政」之年籍姓名
    不詳成年男子間就上開犯罪行為，有犯意聯絡及行為分擔，
    均為共同正犯。爰審酌被告甲○○、乙○○二人素行尚可，
    然因第三人林育廷、「阿政」與告訴人丁○○等人糾眾爭論
    債務清償事宜，雙方各自呼朋引伴，嗣因第三人林育廷、「
    阿政」等人聚眾人數較多，告訴人丁○○便成眾矢之的，慘
    招眾人圍毆毒打，再將之載離市區以避他人耳目，繼之以其
    為清償債務為由，私自剝奪其行動自由，而被告甲○○、乙○○二人顯可知悉不應隨眾起舞，並應遠離是非之地，但卻
    逕自接受第三人林育廷之指使或證人陳建廷之吆喝，到場助
    陣造勢，不僅配合圍毆，甚至幫助渠等剝奪告訴人丁○○之
    行動自由，足以危害公共秩序及社會安全，雖彼等嗣後業與
    告訴人丁○○就傷害部分達成和解，姑不論彼等最初是否因
    債務清償問題而擦槍走火，但最後實際所為，其實純係眾人
    為達洩憤及羞辱告訴人而為，彼等既無執法權限，但卻樂於
    為私刑之執行者，當存有相當之行為惡性，惟審酌告訴人本
    身亦為聚眾之起因，被告乙○○僅係事後到場，並無參與圍
    毆，且僅載送林育廷、「阿政」、丁○○等人到達府安路七
    段尾堤防邊後，即逕自脫離渠等妨害自由之共犯關係，參以
    被告乙○○身體狀況不佳，罹患鼻咽癌二期等因素，是其行
    為惡性較輕及被告二人犯罪後均坦承犯行並表示悔過之態度
    等一切情狀，分別量處如主文所示之刑並諭知易科罰金之折
    算標準，以資懲儆。
據上論結，應依刑事訴訟法第299條第1項前段、第273條之1第1
項，刑法第28條、第302條第1項、第41條第1項前段，刑法施行
法第1條之1，判決如主文。
本案經檢察官丙○○到庭執行職務。
中    華    民    國    99    年    10    月    11    日
                  刑事第九庭    法  官  林彥君
以上正本證明與原本無異。
如不服本判決應於收受本判決後10日內向本院提出上訴書狀，並
應敘述具體理由。其未敘述上訴理由者，應於上訴期間屆滿後20
日內向本院補提理由書狀（均須按他造當事人之人數附繕本）「
切勿逕送上級法院」。
                                書記官  蔡志賢
中    華    民    國    99    年    10    月    11    日
附錄本案論罪科刑法條：
中華民國刑法第302條第1項
（剝奪他人行動自由罪）
私行拘禁或以其他非法方法，剝奪人之行動自由者，處5年以下
有期徒刑、拘役或3百元以下罰金。

司法院資訊處製作；財團法人民間司法改革基金會備份。
